臺灣基隆地方法院民事判決　　　　　　　　　　　　　九十二年度簡上字第五０號
　　上　訴　人　乙○○
　　訴訟代理人　甲○○
　　被上訴人　　王宥酈
　　　　　　　　原名楊千瑩）.
當事人間請求確認本票債權不存在事件，上訴人對於中華民國九十二年九月十七日本
院基隆簡易庭九十二年度基簡字第三二一號第一審判決提起上訴，經本院第二審合議
庭於九十三年四月五日言詞辯論終結，判決如下：
    主  文
上訴駁回。
第二審訴訟費用由上訴人負擔。
    事  實
甲、上訴人方面：
一、聲明：求為判決：一、原判決廢棄。二、請求確認被告持有原告於九十一年十一
    月十五日所簽發如附表所示五張本票之債權不存在。
二、陳述：除與原判決記載相同，茲引用之外，補稱：
（一）被上訴人有下列給付不能等債務不履行之情形：
  １、被上訴人未依據系爭契約將店內合計一百多種餐點飲料之調製技術教授予上訴
      人指派前往學習之楊文琦。
  ２、被上訴人於九十一年十二月十三日即停止營業，並與系爭店面之房東終止租賃
      契約，搬遷一空，因此並未依據契約於九十一年十二月十五日交付系爭契約之
      標的物及店內裝潢設備等物，且未依約繼續經營系爭店面至九十二年一月三十
      一日。
（二）因此，被上訴人既有給付不能之情事，則上訴人依法自得解除系爭契約，且除
      引用原審之解除契約意思表示外，並再以九十二年十二月二十九日寄達本院之
      上訴理由狀再度為解除本件契約之意思表示。
（三）系爭契約既經合法解除，被上訴人即不得請求上訴人給付系爭契約之價金，系
      爭本票為系爭契約價金之一部分，因系爭契約解除該本票債權應即不存在。原
      審以上訴人未盡舉證責任駁回上訴人原審之請求，顯有違誤。
三、證據：除援用第一審所提證據，並補提證人楊文琦，及系爭店內餐飲清單一份為
    證。
乙、被上訴人方面：
一、聲明：求為判決如主文第一項所示。
二、陳述：除與原判決記載相同，茲引用之外，補稱：
（一）被上訴人承認尚未將全部餐飲調製之技術全部提供完畢，但此乃因上訴人所指
      派前來學習之楊文琦僅偶而出現，並未長期前來接受指導，而且並非餐飲清單
      上所有餐飲均需調製技術，有些僅需向廠商訂購貨品即可。
（二）上訴人於九十一年十二月九或十日間，向其表示不頂讓本店面，因此其於九十
      一年十二月十五日即未點交系爭契約買賣標的物，並於九十一年十二月十六日
      將系爭店面歸還房東，且將系爭契約內約定應點交之物品均轉交給二手店出賣
      。
三、證據：援用第一審所提證據。
    理  由
一、上訴人主張：緣被上訴人原在台北市○○○路一三三巷五弄四號經營泡沫紅茶店
    ，上訴人於九十一年十一月十五日與被上訴人及其夫王韋傑簽訂買賣及技術指導
    契約書，由上訴人向其等購買蒸鍋、油鍋、瓦斯爐、製冰機、微波爐、冰箱、桌
    椅、冷凍櫃、冷氣機等設備及前揭店面內之裝潢，被上訴人及王韋傑並應提供技
    術指導及負責經營至九十二年一月三十一日止，上訴人於九十一年十一月十五日
    當場給付五萬元，並約定總價金四十五萬元，後經協議減少價金為三十三萬元，
    則就二十八萬元尚未給付款項，約定自九十一年十二月十五日起至九十二年四月
    十五日止，每月十五日給付五萬元，九十二年五月十五日給付三萬元，並由原告
    依據前揭付款時間之約定簽發如附表所示五張面額五萬元之本票，及一張面額三
    萬元之本票（九十一年十一月十五日簽發，面額三萬元，到期日九十二年五月十
    五日，票據號碼為：ＴＨ0000000此面額三萬元本票，此本票亦據上訴人
    另提出確認本票債權不存在之訴，由本院以九十二年度基簡字第四０三號審理，
    於九十二年四月十四日判決）交付被告。詎料被上訴人不僅未提供全部合計一百
    多種餐點飲料之技術指導；又提前於九十二年十二月十三日停止營業，並與前揭
    店面之房東終止租賃契約，並未依約於九十一年十二月十五日交付本件買賣標的
    物及蒸鍋等設備及前揭店面裝潢予上訴人，及繼續經營系爭店面至九十二年一月
    三十一日止等給付不能債務不履行之事實，上訴人爰依法前於九十一年十二月十
    三日以存證信函向被告及其夫表示解除契約之意思表示，再以本件上訴理由狀為
    解除契約之意思表示，是以本件契約既經解除不存在，被告應無權請求原告給付
    本件買賣價金，被告竟持為本件買賣價金一部份之如附表所示五張本票申請本票
    裁定強制執行，為此提出本訴確認被告持有原告簽發如附表所示本票債權不存在
    。
二、被上訴人則以：餐飲技術部分係因上訴人指派之楊文琦未努力學習，並非其拒不
    教導，另其係因上訴人向其表達不欲繼續頂讓店面，其才未於九十一年十二月十
    五日未點交系爭契約之買賣標的物，且於九十一年十二月十六日將系爭店面歸還
    房東，將設備搬走，其並無上訴人主張之給付不能等債務不履行事實，認其仍得
    請求本件契約之價金等語作為抗辯。
三、首查，上訴人主張被上訴人及訴外人王韋傑與其簽訂本件買賣及技術指導契約，
    且如附表所示五張本票債權乃為本件契約之款項，業據其提出契約書二份為證，
    且經被上訴人承認，堪信上訴人此部分主張為真。
四、次查：
（一）上訴人雖於九十一年十二月十三日曾發存證信函與契約當事人被上訴人王宥酈
      （原名楊千瑩）及王韋傑二人表示解除系爭契約之意思表示，然依據該存證信
      信函所載之內容，其中第一項係以被上訴人通知於九十一年十二月十三日員工
      均將離職且王宥酈亦將留學因此要求上訴人提前給付本件全部款項，上訴人表
      示不同意，此部分乃被上訴人提議對於履行契約方式之重新協議，而上訴人當
      然有權不予同意，但雙方無法重新協議契約履行方式，僅產生雙方仍應依據原
      訂契約履行方式繼續履行之法律效果，不因被上訴人該提議即構成解除契約之
      事由，因此上訴人不得以被上訴人王宥酈有此提議即主張解除契約；存證信函
      另以被上訴人曾向其宣稱每日系爭店面營業額可達一萬二千元，然其發現卻僅
      有五千元之營業額及登記負責人為被上訴人王宥酈之配偶而非其兄長，但上訴
      人並未舉證此二項陳述為真，且此二點並未約定於系爭契約內，顯非契約當事
      人王宥酈、王韋傑之契約責任，因此縱使上訴人舉證確實有營業額不足及登記
      負責人不吻合等事實，但因未記載於契約內，上訴人即不得以此事由主張解除
      契約，因此上訴人縱然曾經於九十一年十二月十三日寄發存證信函，但當時上
      訴人並無合法解除契約之事由，因此其於存證信函內主張解除契約於法不合，
      不生解除本件契約之效力。
（二）上訴人於上訴理由狀中所主張之被上訴人之債務不履行事實，其中未提供餐飲
      技術指導部分，因契約中未明白約定技術指導時間，因此應認上訴人應親自或
      指派人員於被上訴人負責經營期間，隨時前往系爭店面受領被上訴人隨時提供
      技術指導之義務，而上訴人所提出前往學習技術之人楊文琦，依據證言顯然並
      未長期前往店內學習，因此上訴人主張被上訴人有此部分違約事實顯屬未合。
      然上訴人另主張被上訴人未依據契約於九十一年十二月十五日點交系爭買賣標
      的物及繼續經營至九十二年一月三十一日之債務不履行情況，業經被上訴人當
      庭承認於九十一年十二月十五日未點交本件買賣標的物，且於九十一年十二月
      十六日即將房屋歸還房東等語，雖上訴人主張被上訴人提前於九十一年十二月
      十三日即已停止營業，但此部分上訴人並未舉證以實其說，是以應以被上訴人
      自認之時間及配合契約約定履行期間而認定債務不履行時間為九十二年十二月
      十五日，被上訴人方有上訴人主張本件店面設備及裝潢業未按時給付，且九十
      一年十二月十六日起因系爭店面交還房東而無法繼續經營至九十二年一月三十
      一日等給付不能事實，且此均屬可歸責於被上訴人之事由致給付不能，依據民
      法第二百五十六條規定，上訴人依法得解除本件契約，要屬甚明。
（三）然按民法第二百五十八條第一、二項規定，解除權之行使，應向他方當事人以
      意思表示為之。契約當事人之一方有數人者，前項意思表示應由其全體或向其
      全體為之。因該前揭系爭契約給付不能之事實均係在九十一年十二月十五日以
      後發生，上訴人欲合法解除系爭契約應於該日之後，向契約當事人包括本件被
      上訴人王宥酈及訴外人王韋傑均為解除契約之意思表示，系爭契約方可認合法
      解除。然查，於系爭契約有給付不能債務不履行之事實產生後，上訴人僅曾於
      九十二年九月三日本院基隆簡易庭九十二年度基簡字第三二一號即本案第一審
      言詞辯論庭時及九十二年十二月十二十九日以寄達本院之民事上訴理由狀為解
      除之意思表示，然因本件訴訟當事人僅有王宥酈，而不包含另一契約當事人王
      韋傑，是以該解除契約之意思表示僅向被告王宥酈送達，而未向非訴訟當事人
      之王韋傑送達，而依據前揭民法第二百五十八條第一、二項規定，解除契約之
      意思表示應向全體契約當事人為之，本件解除契約契約之意思表示既未向契約
      當事人全體為之，即尚未合法生效，是以系爭契約仍然存在。
（四）據此，系爭契約顯然均未經合法解除，原告主張其已合法解除系爭契約，顯無
      可採。
五、綜上所述，本件被上訴人確實有給付不能之情事，因此原審係以上訴人未能舉證
    被上訴人有債務不履行之情事而駁回上訴人於原審之訴其理由雖屬不當，但因上
    訴人尚未合法解除系爭契約，上訴人仍對被上訴人負有給付契約價金之義務，依
    此理由上訴人亦不得逕行起訴確認為系爭契約價金之本票債權不存在，則仍應駁
    回上訴人之訴，則原審駁回上訴人之訴仍屬正當，依法仍應認上訴人之上訴並無
    理由。是以上訴意旨，指摘原判決不當，求予廢棄改判，為無理由，應予駁回其
    上訴。
六、上訴人於本件訴訟中雖未合法解除系爭契約，但尚非不得基於前揭契約當事人債
    務不履行之事實，於判決後另以合法之方式對全體契約當事人為解除契約之意思
    表示，以解除系爭契約，附此敘明。
據上論結，本件上訴為無理由，依民事訴訟法第四百三十六條之一第三項、第四百四
十九條第二項、第七十八條，判決如主文。
中　　　華　　　民　　　國　　九十三　　年　　　四　　　月　　十九　　日
                              臺灣基隆地方法院民事庭
                                      　　審判長法官　李木貴
                                      　　　　　法官　林李達
                                      　　　　　法官　王翠芬
右正本證明與原本無異。
本件判決不得上訴。
中　　　華　　　民　　　國　　九十三　　年　　　四　　　月　　十九　　日
                                      　　　　書記官　李國豪
附表
┌──┬─────────┬─────┬──────┬───────┐
│編號│      票號        │  發票日  │   到期日   │  票據金額    │
├──┼─────────┼─────┼──────┼───────┤
│ 一 │ＴＨ0000000│ 91.11.15 │   12.   │    五萬元    │
├──┼─────────┼─────┼──────┼───────┤
│ 二 │ＴＨ0000000│   同右   │   1.   │     同右     │
├──┼─────────┼─────┼──────┼───────┤
│ 三 │ＴＨ0000000│   同右   │   2.   │     同右     │
├──┼─────────┼─────┼──────┼───────┤
│ 四 │ＴＨ0000000│   同右   │   3.   │     同右     │
├──┼─────────┼─────┼──────┼───────┤
│ 五 │ＴＨ0000000│   同右   │   4.   │     同右     │
└──┴─────────┴─────┴──────┴───────┘
